【裁判字號】    95,智,42
【裁判日期】    951208
【裁判案由】    損害賠償（著作權）
【裁判全文】
臺灣臺中地方法院民事裁定  95年度智字第42號
原      告  三口喜股份有限公司
法定代理人  乙○○
訴訟代理人  許瑞君    律師
複  代理人  劉嘉怡    律師
被      告  甲○○
上列當事人間請求損害賠償（著作權）事件，由刑事庭移送前來
，經本院於民國95年11月15日言詞辯論終結，裁定如下：
    主    文
原告之訴及假執行之聲請均駁回。
訴訟費用由原告負擔。
    理    由
一、按因犯罪而受損害之人，於刑事訴訟程序得附帶提起民事訴
    訟，對於被告及依民法負損害賠償責任之人，請求回復其損
    害。又法院認為原告之訴不合法或無理由者，應以判決駁回
    之。刑事訟訴法第487條第1項、第502條第1項分別定有明文
    。次按，因犯罪而受損害之人，於刑事訴訟程序固得附帶提
    起民事訴訟，對於被告請求回復其損害，但其請求回復之損
    害，以被訴犯罪事實所生之損害為限，否則縱令得依其他事
    由，提起民事訴訟，亦不得於刑事訴訟程序附帶為此請求。
    最高法院著有60年台上字第633號判例可資參照。又因犯罪
    而受損害之人，於刑事訴訟程序，得附帶提起民事訴訟，對
    於被告及依民法負損害賠償責任之人，請求回復其損害，刑
    事訴訟法第四百八十七條第一項定有明文。是附帶民事訴訟
    之提起，必以刑事訴訟程序之存在為前提。若刑事訴訟未經
    提起公訴或自訴，而對於應負賠償責任之人提起附帶民事訴
    訟，刑事法院即應以其為不合法，依同法第五百零二條第一
    項規定，為駁回之判決。倘刑事法院不為駁回，而誤以裁定
    移送於民事法院，民事法院仍應以原告之訴為不合法，適用
    民事訴訟法第249條第1項第6款規定以裁定駁回之。最高法
    院亦著有73年度台上字第2187號判決可參。
二、本件原告及其法定代理人（該部分另行判決）共同提起刑事
    附帶民事訴訟，主張：被告違反兩造間之加盟契約中競業禁
    止條款，爰依加盟契約書第19條，請求被告賠償懲罰性違約
    金新台幣（下同）0000000元及自起訴狀繕本送達被告翌日
    起至清償日止，按年利率5%計算之利息。被告於最後言詞辯
    論期日未到庭，但據其先前到庭及書狀陳述略以：原告此部
    分起訴不合法置辯，並聲明：請求駁回原告之訴，如受不利
    判決願供擔保，請准宣告免為假執行。
三、經查本件刑事部分，被告係違反著作權法（連續擅自以公開
    展示之方法侵害乙○○之著作財產權），遭判處有期徒刑四
    月確定在案，此經本院調閱刑案卷宗及判決查閱屬實。是被
    告被訴犯罪事實，與本件原告起訴主張，因被告違反加盟契
    約中競業禁止條款，並請求依契約所定之懲罰性違約金之原
    因事實不同，本件起訴不合法。揆諸首開判例意旨，刑事庭
    本應以判決駁回原告此部分之訴而未駁回，依首開判決意旨
    ，本院自應依民事訴訟法第249條第1項第6款規定，裁定駁
    回原告之訴。其訴既經駁回，假執行之聲請亦失依附，應併
    予駁回之。
四、訴訟費用負擔之依據：民事訴訟法第95條、第78條。
中    華    民    國    95    年    12    月    8     日
                  民事第四庭    法  官  曹宗鼎
得抗告
中    華    民    國    95    年    12    月    8     日
                                書記官


司法院資訊處製作；財團法人民間司法改革基金會備份。
